臺灣臺中地方法院刑事判決　　　　　　　　　　　　　九十四年度易緝字第二二號
　　公　訴　人　臺灣臺中地方法院檢察署檢察官
　　被　　　告　丙○○
右列被告因竊盜案件，經檢察官提起公訴（八十五年度偵字第二二八八五號），本院
判決如左：
    主  文
丙○○無罪。
    理  由
一、公訴意旨謂以：被告丙○○於民國八十五年八月三十一日（起訴書誤認為十一日
    ）在臺中市○○街一三０號「九園泡沫紅茶店」，見甲○○在該紅茶店喝茶，正
    至電視機前開啟電視機，不注意之際，竊取甲○○（起訴書內誤繕為陳俊麟）置
    於該桌上之皮包【內有新臺幣（下同）一萬八千元、機車、汽車駕照各一張、行
    動電話一支、花旗信用卡一張、許朝樂所簽發臺灣銀行臺中工業區分行，面額為
    六萬二千二百八十元，票號為0000000號，發票日為八十五年十月五日之
    支票一紙】，得手後，將該支票轉由不知情之丁○○（起訴書內誤繕為載榮蒞）
    幫其調現，經丁○○再持向不知情之乙○○調現，乙○○持向銀行提示，已遭掛
    失止付，始獲上情。因認被告涉犯刑法第三百二十條第一項之普通竊盜罪嫌云云
    。
二、按犯罪事實應依證據認定之，無證據不得認定犯罪事實；又不能證明被告犯罪者
    ，應諭知無罪之判決，刑事訴訟法第一百五十四條第二項、第三百零一條第一項
    分別定有明文。次按事實之認定，應憑證據，所謂證據，須適於為被告犯罪事實
    之證明者，始得採為斷罪資料，如未能發現相當證據，或證據不足以證明，自不
    能以推測或擬制之方法以為裁判基礎；又認定不利於被告之事實，須依積極證據
    ，苟積極證據不足為不利於被告事實之認定時，即應為有利於被告之認定，更不
    必有何有利之證據，最高法院五十三年臺上字第二七五０號、三十年上字第八一
    六號、四十年臺上字第八六號分別著有判例可資參照。又認定犯罪事實應依證據
    ，為刑事訴訟法所明定，故被告否認犯罪事實所持之辯解，縱屬不能成立，仍非
    有積極證據足以證明其犯罪行為，不能遽為有罪之認定，此最高法院三十年上字
    第一八三一號亦著有判例。
三、本件公訴人認被告涉犯刑法第三百二十條第一項之普通竊盜罪嫌，無非係以右開
    犯罪事實業據被害人甲○○指訴歷歷，並經證人丁○○、乙○○在警訊中證述綦
    詳，復有右揭支票與退票理由單影本等附卷可稽，為其主要論據。惟訊據被告則
    堅決否認有何如公訴人所起訴之普通竊盜之犯行，辯稱：支票不是伊所偷，該支
    票是伊在臺中市區內所駕駛之計程車內撿到的，是在客人下車後在計程車後座撿
    到的，伊在撿到的同一天持向丁○○調現的等語。
四、本院查：（一）、訊據證人丁○○於本院審理時到庭結證稱：伊是與被告一起開
    計程車認識的，支票確是被告拿來向伊調現的，被告只有拿這一張支票來向伊調
    現，支票伊交給何耀淇調現時，有照會過並無發現問題，被告調現時伊有問票如
    何來，被告說是去做裝潢客戶給的票，伊因本身沒有錢，伊答應替被告問問看，
    隔天才找人調現，被告拿了錢就走了，也沒有再出現，伊當時沒有要求被告在票
    背背書等詞。足認本案被告確僅持被害人甲○○遭竊三紙支票中之一紙向證人丁○○調現無訛。（二）、另訊據證人即被害人甲○○於本院審理時亦到庭結證稱
    ：伊確有於八十五年八月三十一日在臺中市○○街一三０號「九園泡沫紅茶店」
    內失竊一只皮包，內有一萬八千元、機車、汽車駕照各一張、行動電話一支、花
    旗信用卡一張等物，支票是三張不見，面額加起來有二十幾萬，只有一張被提示
    ，另外二張沒有被提示，這三張都是客票，並不是皆為許朝樂的票，且沒有人出
    來提示另外的二張支票，伊並不知道是誰偷的等語，參酌以本案所出現遭提示之
    支票僅係失竊三紙支票中之一紙，另二紙支票則至今仍不知下落，衡之常情，若
    上開被害人甲○○所有之財物係由本案被告所竊得，何以被告僅持一紙支票向證
    人丁○○調現？又何以被告未持另二紙支票向其他之人調現？凡此顯均與經驗法
    則有違。且本案被害人甲○○所失竊之其他物品均無自被告處起出，抑或有其他
    積極證據足以證明係由被告所持有，從而被害人甲○○所有之上開財物及三紙支
    票是否確為被告所竊，仍非無疑。（三）、又按依一般經驗法則，盜贓物之取得
    或出於竊盜、收受、故買贓物及侵占離本人所持有之物，或因不知情而取得，原
    因非只一端，縱證人丁○○證稱該紙由許朝樂所簽發臺灣銀行臺中工業區分行，
    面額為六萬二千二百八十元，票號為0000000號，發票日為八十五年十月
    五日之支票一紙係由被告丙○○交給伊調現，復有如檢察官所條述之上揭諸種推
    論，而被告所舉之反證（即無法證明支票是被告在臺中市區內所駕駛之計程車內
    撿到的，是在客人下車後在計程車後座撿到的，並在撿到的同一天持向丁○○調
    現）亦均不成立，然依上揭最高法院三十年上字第一八三一號判例意旨，乃不能
    持此為認定被告犯罪之論據。此外，復查無其他積極證據足資證明被告有何普通
    竊盜之犯行，不能證明被告犯罪，揆諸首揭說明，自應諭知被告為無罪之判決，
    以免冤抑，至本案被告是否另涉犯有其他罪責，則應由檢察官另行依法處理，併
    此敘明。
據上論斷，應依刑事訴訟法第三百零一條第一項，判決如主文。
本案經檢察官張溢金到庭執行職務。
中      華      民      國      九十四      年    一    月    三十一    日
                                臺灣臺中地方法院刑事第十三庭
                                    審判長法  官  許  旭  聖
                                          法  官  李  秋  娟
                                          法  官  許  月  馨
右正本證明與原本無異。
如不服本判決，應於判決送達後十日內向本院提出上訴狀（須附繕本），上訴於
臺灣高等法院臺中分院。
                                          書記官
中    華      民      國      九十四      年    一    月    三十一    日
